【裁判字號】    98,審訴,935
【裁判日期】    981117
【裁判案由】    毒品危害防制條例
【裁判全文】
臺灣士林地方法院刑事判決             98年度審訴字第935號
公  訴  人  臺灣士林地方法院檢察署檢察官
被      告  甲○○
上列被告因違反毒品危害防制條例案件，經檢察官提起公訴（98
年度毒偵字第1698號），被告於本院準備程序中就被訴之事實為
有罪之陳述，經本院合議庭裁定由受命法官獨任行簡式程序審理
，並判決如下：
    主  文
甲○○施用第一級毒品，累犯，處有期徒刑玖月；又施用第二級
毒品，累犯，處有期徒刑陸月。應執行有期徒刑壹年壹月。
    事  實
一、甲○○前因施用第二級毒品案件，經本院以88年度毒聲字第
    740 號裁定送觀察、勒戒後，認無繼續施用毒品之傾向，於
    民國88年5 月4 日執行完畢釋放出所，並經臺灣士林地方法
    院檢察署檢察官以88年度偵字第4253號為不起訴處分確定。
    復於前開觀察、勒戒執行完畢釋放後5 年內因再犯施用第二
    級毒品案件，除經本院以88年度毒聲字第2190號裁定送強制
    戒治，並經臺灣士林地方法院檢察署檢察官以88年度偵字第
    7320號提起公訴，其中強制戒治部份，因執行成效良好，嗣
    經本院以89年度毒聲字第953 號裁定停止戒治，所餘戒治期
    間付保護管束，於89年12月27日保護管束期滿執行完畢，至
    刑事追訴部份，經本院以88年度易字第1357號判決判處有期
    徒刑6 月確定，於90年8 月30日易科罰金執行完畢；復因施
    用第二級毒品案件，除經臺灣臺北地方法院以92年度毒聲字
    第990 裁定送強制戒治，並經臺灣臺北地方法院檢察署檢察
    官以92年度毒偵字第870 號提起公訴，其中強制戒治部份，
    於93年1 月9 日因法律修正停止執行，而未執行完畢，至刑
    事追訴部分，經臺灣臺北地方法院以92年度易字第1059號判
    決判處有期徒刑6 月確定，於93年2 月20日易科罰金執行完
    畢；再因施用第一級毒品及第二級毒品案件，經臺灣板橋地
    方法院以94年度訴字第450 號判決各處有期徒刑8 月及7月
    ，應執行有期徒刑1 年確定，於95年6 月29日縮刑期滿執行
    完畢（以上構成累犯）；詎仍未戒除毒癮，又於97年間施用
    第一級毒品案件，經本院以97年度訴字第537 號判決判處有
    期徒刑10月，並經臺灣高等法院以97年度上訴字第5946號判
    決駁回上訴確定，又因施用第一級毒品、施用第二級毒品等
    案件，經臺灣臺北地方法院以98年度訴字第902 號判決分別
    判處有期徒刑8 月、4 月，應執行有期徒刑10月，並迭經臺
    灣高等法院、最高法院駁回上訴確定（以上未執行完畢，不
    構成累犯）。詎其猶不知悔改，於前案觀察、勒戒執行完畢
    釋放後5 年內再犯施用毒品罪，經法院判處罪刑確定後，又
    基於施用第一級毒品海洛因及第二級毒品甲基安非他命之犯
    意，於98年5 月8 日上午11時許，在位於臺北縣三芝鄉○○
    路○ 段73號5 樓居處，先以以針筒注射之方式，施用海洛因
    1 次後，緊接在同一地點，以將甲基安非他命放入玻璃球吸
    食器內燒烤而吸食所生煙霧之方式，施用甲基安非他命1 次
    。嗣因另案通緝為警於同日通知到案，經警徵得甲○○之同
    意後，採其尿液送驗，因鑑驗結果呈嗎啡、安非他命及甲基
    安非他命陽性反應，始查悉上情。
二、案經臺北縣政府警察局淡水分局報告臺灣士林地方法院檢察
    署檢察官偵查起訴，經本院改依簡式審判程序審理。
    理  由
一、前揭犯罪事實，業據被告甲○○於偵查中、本院準備程序及
    審理時迭承不諱（參見臺灣士林地方法院檢察署98年度毒偵
    字第1698號卷第18頁至第19頁、本院卷第21頁、第25頁至第
    26頁）；又被告為警查獲後在警局所排尿液，經送台灣檢驗
    科技股份有限公司以酵素免疫分析法初驗後，再以氣相層析
    質譜儀法複驗，證實該尿液呈安非他命、甲基安非他命及嗎
    啡（即施用海洛因之代謝物）陽性反應，有臺北縣政府警察
    局查獲毒品案件尿液檢體監管紀錄表（檢體編號：K0000000
     ） 及該公司於98年5 月25日出具之濫用藥物檢驗報告1 紙
    附卷可稽（附於同上偵卷第8 頁至第9 頁）。綜上，足認被
    告自白與事實相符，可以採信，本案事證至為明確，被告犯
    行堪予認定。
二、按毒品危害防制條例於92年7 月9 日修正公布，自93年1 月
    9 日施行，其中第20條、第23條將施用毒品之刑事處遇程序
    區分為「初犯」、「5 年內再犯」、「5 年後再犯」。依其
    立法理由之說明：「初犯」，經觀察、勒戒或強制戒治，應
    為不起訴處分或不付審理之裁定；經觀察、勒戒或強制戒治
    執行完畢釋放後，「5 年內再犯」者，因其再犯率甚高，原
    實施之觀察、勒戒及強制戒治既已無法收其實效，爰依法追
    訴或裁定交付審理。至於經觀察、勒戒或強制戒治執行完畢
    釋放，「5 年後再犯」者，前所實施之觀察、勒戒或強制戒
    治已足以遮斷其施用毒品之毒癮，為期自新及協助其斷除毒
    癮，仍用「初犯」規定，先經觀察、勒戒或強制戒治之程序
    。從而，依修正後之規定，祇於「初犯」及「5 年後再犯」
    2 種情形，有其追訴條件之限制，即須於初犯經觀察、勒戒
    或強制戒治釋放後，5 年內均無施用毒品之行為，始能認其
    前所實施之觀察、勒戒或強制戒治已足遮斷毒癮，而得於5
    年後再犯時，再予適用初犯之規定，重行觀察、勒戒等程序
    。倘5 年內已經再犯，被依法追訴處罰，縱其第3 次（或第
    3 次以上）施用毒品之時間在初犯釋放5 年以後，即與「5
    年後再犯」之情形有別，且因已於「5 年內再犯」，顯見其
    再犯率甚高，原實施觀察、勒戒或強制戒治，已無法收其實
    效，自無再經觀察、勒戒及強制戒治之必要，應由檢察官逕
    行起訴，始符新法修正之本旨（最高法院95年第7 次刑事庭
    會議決議、95年度台非字第59號判決參照）。查被告前因施
    用第二級毒品案件，經本院以88年度毒聲字第740 號裁定送
    觀察、勒戒後，因無繼續施用毒品之傾向，於民國88年5 月
    4 日執行完畢釋放出所；因仍未戒除毒癮，於前開觀察、勒
    戒執行完畢釋放後5 年內先後2 次再犯施用第二級毒品案件
    ，經本院及臺灣臺北地方法院分別以88年度易字第1357號判
    決、92年度易字第1059號判決，各判處有期徒刑6 月確定，
    並先後於90年8 月30日、93年2 月20日易科罰金執行完畢等
    情，有臺灣高等法院被告前案紀錄表在卷可稽，是本案被告
    所為施用毒品之犯行，距離前開觀察、勒戒執行完畢釋放雖
    已逾5 年，惟被告在上開觀察、勒戒執行完畢後5 年內，既
    已再犯施用毒品罪，並經追訴、處罰，揆諸前揭說明，其本
    次犯行即與毒品危害防制條例第20條第3 項所稱之「5 年後
    再犯」有別，是公訴人依法追訴，於法並無不合，本院自應
    依法論科。
三、按海洛因、甲基安非他命分別為毒品危害防制條例第2 條第
    2 項第1 款、第2 款所稱之第一級毒品及第二級毒品。核被
    告甲○○所為，係分別犯毒品危害防制條例第10條第1 項之
    施用第一級毒品罪、同條例第10條第2 項之施用第二級毒品
    罪，被告持有第一級毒品海洛因、第二級毒品甲基安非他命
    進而施用，持有毒品之行為為施用毒品之當然手段，均不另
    論以持有毒品罪（最高法院74年度台上字第3404號判例意旨
    參照）。又被告所犯上開2 罪，犯意各別，行為互殊，應予
    分論併罰。被告有如事實欄所載前案科刑及執行之情形，有
    臺灣高等法院被告前案紀錄表在卷可稽，其於有期徒刑執行
    完畢後5 年內，故意再犯本案有期徒刑以上之各罪，均為累
    犯，應依刑法第47條第1 項之規定加重其刑。爰審酌被告曾
    因施用毒品犯行而送觀察、勒戒、強制戒治及法院判處罪刑
    ，仍不知悛悔，復一再施用第一級毒品、第二級毒品，顯見
    其無戒絕之決心，惟念其施用毒品乃戕害自己身心健康，尚
    未危及他人，且犯後坦承犯行，態度尚稱良好等一切情狀，
    分別量處如主文所示之刑，並依法定其應執行刑，以示懲儆
    。被告所有供施用毒品所用之注射針筒及玻璃球吸食器等物
    並未扣案，復據被告供承於犯案後業已丟棄，堪認已經滅失
    ，自無從宣告沒收，附此敘明。
據上論斷，應依刑事訴訟法第273 條之1 第1 項、第299 條第1
項前段，毒品危害防制條例第10條第1 項、第2 項，刑法第11條
前段、第47條第1 項、第51條第5 款，判決如主文。
本案經檢察官張紜瑋到庭執行職務。
中    華    民    國    98    年    11    月    17    日
                  刑事第一庭法  官  吳祚丞
以上正本證明與原本無異。
                            書記官  丁梅芬
中    華    民    國    98    年    11    月    17    日
附錄論罪科刑法條：
毒品危害防制條例第10條
施用第一級毒品者，處 6 月以上 5 年以下有期徒刑。
施用第二級毒品者，處 3 年以下有期徒刑。


司法院資訊處製作；財團法人民間司法改革基金會備份。
